【裁判字號】    98,交抗,127
【裁判日期】    980706
【裁判案由】    聲明異議
【裁判全文】
臺灣高等法院臺南分院交通事件裁定     98年度交抗字第127號
抗  告  人  交通部公路總局嘉義區監理所麻豆監理站
受處分人    甲○○
                      8
上列抗告人因受處分人違反道路交通管理處罰條例案件，不服臺
灣臺南地方法院中華民國98年5月8日所為裁定（98年度交聲字第
1284號，處分案號：交通部公路總局嘉義區監理所麻豆監理站麻
監裁罰字第裁75-M00000000號），提起抗告，本院裁定如下：
    主  文
抗告駁回。
    理  由
一、本件抗告意旨略以：雖道路交通管理處罰條例第68條已修正
    刪除受吊扣駕駛執照處分時，吊扣其持有各級車類之駕駛執
    照之規定，惟汽車駕駛人因違反道路交通管理處罰條例第35
    條規定受吊扣駕駛執照處分，如無當時駕駛車種之駕駛執照
    ，仍應吊扣其有其他車種之駕駛執照，主要係考量其違規行
    為對道路交通秩序之維持及道路交通安全已生較大影響，基
    於一人一照之原則，吊扣其持有之駕駛執照，以限制其繼續
    駕車行駛道路之權利，係屬駕駛行為之限制，非因其駕駛車
    類不同而有所差異，爰依法提起抗告等語。
二、原裁定略以：
（一）相對人於97年12月10日21時32分許，駕駛車牌號碼0493-J
      Y號自小客車，在臺南縣新市鄉三舍村164-7號前，因酒後
      駕車經警當場測得呼氣酒精濃度約為每公升0.34毫克，超
      過標準值為每公升0.25毫克等情，有臺南縣警察局97年12
      月10日南縣警交字第M00000000號舉發違反道路交通管理
      事件通知單及抗告人97年12月12日麻監裁罰字第裁75-M00
      000000號裁決書各1份在卷可稽，且相對人對上開違規之
      事實並不爭執，是相對人上開違規行為，應足認定。
（二）本件相對人係駕駛自用小客車違反道路交通處罰條例第35
      條第1項第1款之規定，本應吊扣其普通小型車駕駛執照1
      年，且相對人於本件違規時已領有職業大貨駕駛執照，有
      證號查詢汽車駕駛人結果1紙在卷可稽。另依道路交通安
      全規則第61條第1項第3款規定，公路機關因汽車駕駛人取
      得高一級車類之駕駛資格者，應換發駕駛執照，並准其駕
      駛較低級車類之車輛：已領有大貨車駕駛執照者，得駕駛
      小型車、輕型機器腳踏車。而於實務作業上，考領晉級駕
      駛執照後，僅核給最高級（內含多合一之駕駛資格）汽車
      駕照乙張，原領有較低一級之駕駛執照皆回收作廢，並無
      保留以免造成換補或審驗駕照之不便，故相對人未領有普
      通小型車駕駛執照甚明。
（三）按移送機關為本件吊扣駕駛執照處分時，應僅得吊扣其違
      規或違法當時駕駛車類之駕駛執照，尚不得依道路交通處
      罰條例第68條之規定，因相對人未領有普通小型車駕駛執
      照，即吊扣其職業大貨車之駕駛執照以代之，方屬適法（
      臺灣高等法院暨所屬法院97年度法律問題座談會提案第40
      號結論，可資參照）。然抗告人竟吊扣相對人職業大貨車
      之駕駛執照，此雖可達成完全杜絕相對人將來繼續酒醉駕
      車之目的，惟亦同時造成剝奪相對人駕駛大貨車之結果，
      對其工作及生活影響甚大，甚而危及其就業謀生問題，此
      所造成之損害，與欲達成目的之利益（限制相對人駕駛小
      型車，以預防酒醉駕駛小型車所造成之危害）顯失均衡，
      顯與行政程序法第7條第3款所揭示之比例原則有違，復與
      前揭道路交通管理處罰條例第68條之修法意旨亦不相符合
      。
（四）又道路交通管理處罰條例第68條之規定，既已修正為行為
      人違反道路交通管理處罰條例及道路交通安全規則之規定
      ，應受吊扣駕駛執照之處分時，僅能吊扣其違規當時所駕
      駛車輛之駕駛執照，不能再吊扣其持有各級車類之駕駛執
      照，而行為人如係依憑其所領有之較高級駕駛執照酒後駕
      駛較低級之車輛時，又欠缺得以吊扣受處分人其他各級車
      類駕駛執照之法令依據，是依現行道路交通管理處罰條例
      第68條條文內容，本件相對人持較高等級之職業大貨車駕
      駛執照，而酒駕較低等級自小客車之違規，若仍得以職業
      大貨車駕駛執照駕駛大型車，或有提高其他用路人之風險
      ；或無助於預防將來再犯之虞，惟如前所述，修正後之道
      路交通管理處罰條例第68條，有關駕駛人受吊扣駕駛執照
      處分之規定，既不再吊扣其持有各級車類之駕駛執照，則
      原處分機關，即不得再憑以吊扣其違規車輛以外之駕駛執
      照，苟其因酒駕低等級之自小客車違規，而致有漏洞，亦
      屬執行或立法政策之問題，尚不得為達行政目的，而恣意
      為法律所未明文規定或授權之處分。
（五）從而，抗告人僅能吊扣相對人違規當時所駕駛之車輛種類
      即普通小型車之駕駛執照，不得代以吊扣其職業大貨車駕
      駛執照，抗告人未審酌新修正之法律規定，逕對相對人裁
      處吊扣職業大貨車駕駛執照12個月之處分，於法即有未合
      ，是相對人此部分異議為有理由，自應由原審法院予以撤
      銷原處分關於吊扣職業大貨車駕駛執照12個月之處分，另
      諭知吊扣相對人普通小型車駕駛執照1年等語。（有關裁
      處相對人罰鍰19,500元，並施以道安講習處分之部分，業
      經原裁定諭知駁回確定）。
三、經查，本件相對人確有於前揭時、地，酒後駕駛車牌號碼04
    93-JY號自小客車之違規行為，抗告人僅能吊扣相對人違規
    當時所駕駛之車輛種類即普通小型車之駕駛執照，不得代以
    吊扣其職業大貨車駕駛執照，抗告人未審酌新修正之法律規
    定，逕對相對人裁處吊扣職業大貨車駕駛執照12個月之處分
    ，於法即有未合。是原審法院將相對人關於吊扣駕駛執照12
    個月部份撤銷，改諭知吊扣相對人普通小型車駕駛執照1年
    ，經核即無不合。抗告意旨仍認應對相對人裁處吊扣其職業
    大貨車駕駛執照，為無理由，應予駁回。
據上論結，應依道路交通案件處理辦法第26條，刑事訴訟法第41
2條，裁定如主文。
中    華    民    國    98    年    7     月    6     日
                  刑事第五庭    審判長法  官  楊明章
                                      法  官  顏基典
                                      法  官  楊子莊
以上正本證明與原本無異。
不得再抗告。
                                      書記官  王全龍
中    華    民    國    98    年    7     月    7     日


司法院資訊處製作；財團法人民間司法改革基金會備份。
